最高法院刑事判決　　　　　　九十六年度台上字第五二三七號
上　訴　人　甲○○
　　　　　　乙○○
上列上訴人等因強盜案件，不服台灣高等法院高雄分院中華民國
九十六年五月三十一日第二審判決（九十六年度上訴字第一一九
號，起訴案號：台灣高雄地方法院檢察署九十三年度偵緝字第七
二九號），提起上訴，本院判決如下：
    主  文
原判決關於甲○○部分撤銷，發回台灣高等法院高雄分院。
其他上訴駁回。
　　理　由
一、關於撤銷發回（甲○○）部分
本件原判決維持第一審法院論處上訴人甲○○共同連續意圖為自
己不法所有，結夥三人以上，攜帶兇器，於夜間侵入有人居住之
建築物，以強暴、脅迫至使不能抗拒，而取他人之物罪刑之判決
，駁回上訴人在第二審之上訴，固非無見。
惟查(一)有罪之判決書，須將認定之犯罪事實詳記於事實欄，然後
於理由內逐一說明其憑以認定之證據，使事實與理由兩相一致，
方為合法。本件原判決事實記載：上訴人基於強盜取財之概括犯
意，先與姓名年籍不詳綽號「阿狗仔」之成年男子，於原判決附
表一編號一所示時、地，由上訴人持客觀上足為兇器之西瓜刀一
支，「阿狗仔」持仿 BERETTA廠半自動手槍製造之金屬玩具槍換
裝土造金屬槍管而成具有殺傷力之改造手槍一支（槍枝管制編號
0000000000號），以該附表一編號一所示之強暴、脅迫之方式命
交付財物，至使陳逢源、陳俊彥、楊妥貞不能抗拒，嗣因陳逢源
等人反擊，上訴人見事跡敗露，倉皇逃逸致強盜未遂。上訴人又
結夥黃信華（業經原審判處有期徒刑九年）、李建和（業經最高
法院以九十三年度台上字第六四五三號判決確定）、鄭進益（另
案偵辦）等人，於原判決附表一編號二所示時、地，由甲○○、
黃信華、李建和、鄭進益分持其客觀上足為兇器，不具殺傷力之
不明槍枝、玩具手槍（槍枝管制編號高鑑0000000000號）及番刀
、柴刀、長條鐵器各一支、具殺傷力之土製爆裂物一個，以如該
附表一編號二所示之強暴方式，至使蔡志鴻、何豐勝、林志忠、
林志成、許振福不能抗拒，而強取財物等情。但理由論罪時就上
訴人等於強盜前所持具殺傷力之改造手槍一支及具殺傷力之土製
爆裂物一個，是否成立槍砲彈藥刀械管制條例第八條第四項之未
經許可持有該條第一項所列之槍枝罪及同法第七條第四項未經許
可持有該條第一項所列之彈藥罪，並無一語敘及，致有事實認定
與理由說明不相適合之違誤。又甲○○等人強盜前之持有上開槍
枝及土製爆裂物究為單純之持有，抑或為犯上開強盜罪而持有，
攸關甲○○等人罪數之認定與法律之適用，原審未為調查審認，
遽行判決，亦有調查職責未盡之違誤。(二)民國九十二年九月一日
施行之刑事訴訟法第一百五十九條第一項明定被告以外之人，於
審判外之言詞或書面陳述，除法律有規定者外，不得作為證據。
又被告以外之人於檢察事務官、司法警察官或司法警察調查中所
為之陳述，如與審判中之陳述不符時，經比較結果，其先前之陳
述，「具有較可信之特別情況」，且為證明犯罪事實存否所「必
要」者，依同法第一百五十九條之二規定，例外地賦與證據能力
。本件第一審法院認共犯鄭進益、證人鄭文棋於警詢中之供述為
審判外之言詞陳述，為無證據能力，認有以證人之身分命具結，
並踐行交互詰問之調查證據程序之必要，而加以傳訊，鄭進益、
鄭文棋均證稱：其不認識甲○○，亦不知何人至協利汽車商行等
語（見第一審卷(一)第一九二至一九八頁），原審不採經上開縝密
之調查程序所取得之有利於上訴人之證據，而採信該等證人於警
詢中不利於上訴人之供述為論據；但未詳述上開警詢中之陳述，
如何具有較可信之特別情況，且為證明犯罪事實存否所必要，而
得採為上訴人犯罪之論據，自嫌理由不備。甲○○上訴意旨指摘
原判決關於其部分不當，尚非全無理由，應認該部分有撤銷發回
更審之原因。至原判決理由參不另為無罪之諭知部分，因公訴人
認與前揭論罪科刑部分有連續犯之裁判上一罪關係，基於審判不
可分原則，爰一併發回，附此敘明。
二、關於上訴駁回（乙○○）部分
查第三審上訴書狀，應敘述上訴之理由，其未敘述者，得於提起
上訴後十日內補提理由書於原審法院，已逾上述期間，而於第三
審法院未判決前仍未提出上訴理由書狀者，第三審法院應以判決
駁回之，刑事訴訟法第三百八十二條第一項、第三百九十五條後
段規定甚明。本件上訴人乙○○因強盜案件，不服原審判決，於
九十六年六月二十一日提起上訴，並未敘述理由，迄今逾期已久
，於本院未判決前仍未提出，依上開規定，其上訴自非合法，應
予駁回。
據上論結，應依刑事訴訟法第三百九十七條、第四百零一條、第
三百九十五條後段，判決如主文。
中　　華　　民　　國　九十六　年　　十　　月　　四　　日
                      最高法院刑事第四庭
                          審判長法官  莊　登　照
                                法官  黃　一　鑫
                                法官  林　秀　夫
                                法官  徐　昌　錦
                                法官  許　錦　印
      本件正本證明與原本無異
                                      書  記  官
中　　華　　民　　國　九十六　年　　十　　月　　九　　日
                                                Ａ
